【裁判字號】    95,上訴,1937
【裁判日期】    950920
【裁判案由】    竊盜等
【裁判全文】
臺灣高等法院刑事判決                95年度上訴字第1937號
上  訴  人  臺灣板橋地方法院檢察署檢察官
上  訴  人
即  被  告  丙○○
上列上訴人因被告竊盜等案件，不服臺灣板橋地方法院94年度簡
上字第422號判決，中華民國95年4月19日第二審判決（聲請簡易
處刑案號：臺灣板橋地方法院檢察署94年度速偵字第529號及移
送併辦案號：同署94年度偵字第9988號），提起上訴，本院判決
如下：
    主  文
上訴駁回。
    事  實
一、丙○○曾於民國85年間因犯偽造有價證券、偽造文書等罪，
    經法院判處有期徒刑3年4月、1年6月，並定應執行有期徒刑
    4 年6月確定，又於86年間因犯竊盜罪，經法院判處有期徒
    刑2年確定，上述二案經合併執行，於91年7月4日入監執行
    ，93年8月18日因縮短刑期假釋出間，縮刑期滿日期為95年
    11月3日（未構成累犯），詎仍不知毀悛，復意圖為自己不
    法所有，並基於蓋括之犯意，先後於（一）94年1月6日夜間
    7時許，以其所攜帶未扣案之爪把子1支（即俗稱不求人之木
    製抓癢工具）拉開台北縣永和市○○路29巷4號5樓甲○○所
    居住之住宅大門門鎖後，侵入上開住宅，竊取精工石英錶、
    GUESS石英錶、皮爾卡登手錶各1支得手後離去。（二）94年
    3月31日下午4時許，持其所有客觀上具有危險性，足以傷害
    人之身體或健康之螺絲起子1支及爪把子1支（未扣案），以
    爪把子拉開鐵門鎖，螺絲起子啟開鐵門之方式，侵入臺北縣
    中和市○○街92巷22之2號乙○○住處（無故侵入住宅部分
    未據告訴），竊取金色胸針珠花一枚，得手後尚未離開之際
    ，適屋主乙○○返家發覺，丙○○即往外逃逸經乙○○隨後
    追捕，於臺北縣中和市○○街114巷11號前，為乙○○與附
    近居民聯手將丙○○制伏並報警處理，當場扣得丙○○所有
    供本件竊盜犯罪所用之螺絲起子1支及其甫竊得之金色胸針
    珠花1支（爪把子1支則於丙○○逃跑過程中遺失未據扣案）
    。
二、案經台北縣政府警察局中和分局報請臺灣板橋地方法院檢察
    署檢察官偵辦及台北縣政府警察局永和分局報請臺灣板橋地
    方法院檢察署檢察官移送併辦。
    理  由
壹、程序部分：
一、按「刑事訴訟程序中利益於被告之合法上訴，上訴法院誤為
    不合法，而從程序上為駁回上訴之判決確定者，尚不屬於司
    法院大法官釋字第二七一號解釋之範圍，仍應援用本院二十
    五年上字第三二三一號判例，亦即此種程序判決，不發生實
    質上之確定力，毋庸先依非常上訴程序撤銷，可逕依合法上
    訴，進行審判。」，最高法院著有80年度第5次刑事庭會議
    決議可資參照。本件被告涉犯竊盜罪嫌，經檢察官向原法院
    簡易庭聲請簡易判決處刑，原法院簡易庭為判決後，檢察官
    不服，向原法院提起上訴，原法院合議庭審理該案件，業經
    依法定程序進行調查、辯論，並通知檢察官到庭執行職務，
    有該案卷內準備程序筆錄、審判筆錄及原判決之記載可稽，
    顯然已實際踐行刑事案件之通常審判程序，其判決書案由欄
    雖有該院管轄之第二審合議庭判決之記載，充其量亦僅係表
    明該案原係簡易案件，由該院管轄之第二審合議庭為審理、
    判決，尚不能以之逕視為係屬該院所為簡易程序之第二審判
    決，此觀之判決理由欄已載明撤銷原判決後自為第一審判決
    即明。是其所為判決，自係屬於依通常程序所為之「第一審
    判決」，不服該判決，向本院提起第二審上訴，即應為實體
    判決，乃本院前於95年7月7日以檢察官、被告之上訴不合法
    ，以程序判決駁回自有違誤。又此種程序上之判決，本不發
    生實質確定力，毋庸先依非常上訴程序撤銷，且原檢察官、
    被告之上訴，並不因而失效，本院於程序判決後，發現上開
    違誤，自可逕據檢察官、被告之合法上訴，進行審判，合先
    敘明。
二、次按被告以外之人於審判外之言詞或書面陳述，除法律有規
    定者外，不得作為證據，刑事訴訟法第159條第1項定有明文
    ，此即學理上所稱「傳聞證據排除法則」。又被告以外之人
    於審判外之陳述，雖不符同法第159條之1至第159條之4之規
    定，而經當事人於審判程序同意作為證據，法院審酌該言詞
    陳述或書面陳述作成時之情況，認為適當者，亦得為證據。
    當事人、代理人或辯護人於法院調查證據時，知有第159條
    第1項不得為證據之情形，而未於言詞辯論終結前聲明異議
    者，視為有前項之同意，同法第159條之5亦規定甚明。是本
    件被害人甲○○、乙○○在警詢中所為指訴，固為被告以外
    之人在審判外之陳述，雖屬傳聞證據，但公訴人、被告就前
    開審判外之陳述，迄於言詞辯論終結前未為異議之聲明，揆
    諸上開說明，被害人甲○○、乙○○之警訊筆錄，自可採違
    證據。
貳、實體部分：
一、上開事實，業據被告於原審及本院審理時坦承不諱，核與被
    害人甲○○、乙○○於警訊時指訴情節大致相符（見偵字第
    8739號卷第4至7頁、速偵字第529號偵查卷第10頁），並有
    被害人甲○○住宅失竊現場現片、被害人乙○○出具之贓物
    認領保管單等在卷可稽及被告所有供本件竊盜犯罪所用之螺
    絲起子一支扣案為憑。此外，復經警將於甲○○前開處所採
    集之指紋送請鑑定結果，與內政部警政署刑事警察局檔存丙○○指紋卡之右拇指指紋相符一節，亦有該局94年3月7日所
    出具之刑紋字第0940022317號鑑驗書在卷可參（見偵字第87
    39號偵查卷第8頁），足認被告之自白與事實相符，自可採
    為認定事實之基礎。本件事證明確，被告犯行堪以認定。
二、新舊法比較適用：
(一)按94年1月7日修正公布，95年7月1日施行之刑法第2條第1項
    規定：「行為後法律有變更者，適用行為時之法律。但行為
    後之法律有利於行為人者，適用最有利於行為之法律。」。
(二)又刑法在被告行為後，刑法第56條連續犯之規定，業於94年
    1月7日修正公布刪除，並於95年7月1日施行，因新法業已刪
    除連續犯之規定，此刪除雖非犯罪構成要件之變更，但顯已
    影響行為人之法律效果，自屬法律有變更，依新法第2條第1
    項規定，比較新、舊法結果，仍應適用較有利於被告之行為
    時法即舊法論以連續犯（最高法院95年度第8次刑事庭會議
    決議參照）。
(三)再者，被告行為後法律有變更者，依被告行為時刑法第2條
    第1項之規定，以適用裁判時法為原則，如行為時法有利於
    行為人，則例外適用行為時法；依被告行為後刑法第2條第1
    項規定，以適用行為時法為原則，惟如裁判時法有利於行為
    人，則例外適用裁判時法。以往實務見解，認原判決未及比
    較適用新舊法時，上訴後，雖比較結果以舊法有利於行為人
    ，而原判決別無其他撤銷事由，仍應由本院以此為由撤銷改
    判，惟修正後之規定係以適用行為時法為原則，因此原判決
    雖未及比較適用，然上訴本院後，經比較新舊法，行為後之
    法律並非較有利於行為人，仍應適用行為時法，則原判決適
    用行為時法即無不當，自不構成撤銷之事由，附此敘明。
三、查94年1月6日之日沒時間為17時30分，有中華民國94年日出
    日沒時刻表在卷可稽（見原審卷第39頁），是核被告如事實
    欄一（一）所示之竊盜犯行，係犯刑法第321條第1項第1款
    之於夜間侵入住宅竊盜罪。又被告為事實欄一（二）所示之
    犯行時，攜帶螺絲起子1支，在客觀上均足以威脅人之生命
    、身體及安全，自屬兇器，該部分所為，係犯刑法第321條
    第1項第3款之攜帶兇器竊盜罪。被告先後二次竊盜犯行，時
    間緊接，手段相若、所犯均屬「基本構成要件」相同之罪名
    ，顯係基於概括犯意反覆為之，應依被告行為時刑法第56條
    有關連續犯之規定論以一罪，並加重其刑。又被告如事實欄
    一（一）之竊盜犯行，雖未據起訴，惟與起訴之竊盜事實，
    有連續犯之關係，屬裁判上一罪，為起訴效力所及，本院自
    得併予審究。
四、原審基於前述理由，因依被告行為時刑法第56條、第321條
    第1項第1款、第3款各規定，於審酌被告有詐欺、侵占、賭
    博等前科，復於85年間因犯偽造有價證券、偽造文書等罪，
    經法院判處有期徒刑3年4月、1年6月，並定應執行有期徒刑
    4年6月確定，再於86年間因犯竊盜罪，經法院判處有期徒刑
    2 年確定，上述二案經合併執行，於民國91年7月4日入監執
    行，93年8月18日因縮短刑期假釋出間，有本院被告前案紀
    錄表1份在卷可參，詎其於前開假釋期間，再次觸犯刑章，
    顯見其素行不佳，並斟酌其年輕力強，不思上進，竟因貪欲
    屢蹈法網，暨其所竊財物之價值、犯罪動機、目的、手段、
    素行等一切情狀，量處有期徒刑1年，並以扣案支螺絲起子1
    支，係被告所有供本件竊盜犯罪所用之物，業據被告供承在
    卷，併依刑法第38條第1項第2款規定宣告沒收。暨以未扣案
    之爪把子二支，雖係被告所有且供本件犯罪所用之物，然未
    經扣案，且非屬違禁物，為免執行困難，爰不予宣告沒收。
    核其認事用法，俱無違誤，量刑亦甚允洽。檢察官上訴意旨
    略以：被告意圖為自己不法所有，先於94年11月11日14時許
    ，侵入台北縣中和市○○路374巷4弄13之2號3樓鄧振乾住處
    ，竊取其所有7,500元、上海商業銀行提款卡1張等物，並於
    同日持前開提款卡至台北縣板橋市區○路華南銀行板新分行
    、台北縣板橋市○○路21號臺灣銀行板橋分行分別提領新台
    幣（下同）35,000、600元，復承前犯意，再於94年12月20
    日從氣窗爬入台北縣永和市○○路○段18巷6號5樓頂樓陳嘉
    昌住處，竊取其所有現金15,000元、金飾1批、信用卡6張、
    台新銀行現金卡1張等物，並持上揭現金卡提領9萬元，嗣分
    別為警於上揭處所採得指紋，經刑事警察局鑑驗後核與被告
    檔存指紋相符，因認被告此部分涉犯刑法第320條第1項之竊
    盜罪嫌、第339條之2之由自動付款設備取得他人財物罪嫌（
    即臺灣板橋地方法院95年度偵字第12898、12899號含95偵字
    第7217、8649號部分），且與前開論罪科刑部分，具有連續
    犯、牽連犯之裁判上一罪關係云云，惟查：刑法上之連續犯
    ，必須基於一個概括之犯意，連續數行為而犯同一罪名，始
    能成立，如果每次犯罪係各別起意，縱令所犯罪名相同，亦
    不得以連續犯論，最高法院著有59年台上字第2458號判例可
    資參照。本件檢察官上訴意旨所指之犯行，其發生之時間分
    別在94年11月14日、94年12月20日，與本案時間相距8月餘
    ，且期間被告尚經過逮捕、追訴過程，揆諸上開最高法院判
    利意旨，自難認此部分與前開論罪科刑部分，有連續犯之裁
    判上一罪關係，本院自屬無從併案審理，應退回檢察官另為
    妥適之處理，檢察官遽以提起本件上訴，為無理由。另被告
    上訴意旨，未具上訴理由，空言指摘原判決不當，亦無理由
    ，均應予駁回。
五、移送併辦意旨略以：（一）被告基於意圖為自己不法所有之
    概括犯意，以所購得之「不求人」為工具打開住家門鎖之方
    式，於如附表編號一至四所示之時間，侵入如附表編號一至
    四所示之地點，竊取如附表編號一至四所示之物品得手，嗣
    於95年1月13日中午12時許，在臺北縣新店市○○路47號前
    ，為警巡邏查獲（臺灣臺北地方法院檢察署95年度偵字9813
    號含同署95年度偵字第2551號）。（二）被告基於意圖為自
    己不法之所有，於如附表編號五所示之時間，侵入如附表編
    號五所示之地點，竊取如附表編號五所示之物品得手，嗣經
    警採得指紋1枚比對，始循線查獲（臺灣板橋地方法院檢察
    署95年度偵字第13915號）。因認被告此部分亦涉犯刑法第
    320條第1項之竊盜罪嫌，且與前開論罪科刑部分，具有連續
    犯之裁判上一罪關係云云。但查：此部分之竊盜犯行，被告
    於原審及本院審理中固均坦認在卷，核與被害人林信价、黃
    湘筠、鄧雲雀、李純珊、袁慶斯指訴失竊情節大致相符，足
    見被告之自白與事實相符，自足採為認定事實之基礎，然被
    告此部分併案犯行所發生之時間分別為95年1月3日、同年月
    4日、同年月9日、同年月12日及94年12月26日，與本案時間
    相距8至9月餘，且期間被告尚經過逮捕、追訴過程，自難認
    被告此部分犯行與前開論罪科刑部分，有連續犯之裁判上一
    罪關係，本院自屬無從併案審理，應退回檢察官另為適當之
    處理，附此敘明。
據上論斷，應依刑事訴訟法第368條，判決如主文。
本案經檢察官周誠南到庭執行職務。
中    華    民    國    95    年    9    月     20    日
                  刑事第四庭審判長法  官  蔡秀雄
                                  法  官  沈宜生
                                  法  官  黃金富
以上正本證明與原本無異。
不得上訴。
                                  書記官  林淑玉
中    華    民    國    95    年    9     月    21    日
附錄本案論罪科刑法條全文
中華民國刑法第321條第1項第3款
犯竊盜罪而有左列情形之一者，處六月以上、五年以下有期徒刑
：
一  於夜間侵入住宅或有人居住之建築物、船艦或隱匿其內而犯
    之者。
二  毀越門扇、牆垣或其他安全設備而犯之者。
三  攜帶兇器而犯之者。
四  結夥三人以上而犯之者。
五  乘火災、水災或其他災害之際而犯之者。
六  在車站或埠頭而犯之者。
前項之未遂犯罰之。
附表：
┌──┬───────┬───────┬───────┬───────┐
│編號│ 犯 罪 時 間  │ 犯 罪 地 點  │ 被 竊 物 品  │備          註│
├──┼───────┼───────┼───────┼───────┤
│ 一 │95年1月3日上午│臺北縣新店市百│林信价所有之護│臺灣臺北地方法│
│    │10時許        │忍街43巷2弄4號│照2本、金飾、 │院檢察署95年度│
│    │              │4樓           │手提電腦1台、 │偵字第9813號（│
│    │              │              │勞力士手錶1支 │含同署95年度偵│
│    │              │              │、泳衣袋、現金│字第2551號）  │
│    │              │              │12,000元      │              │
├──┼───────┼───────┼───────┼───────┤
│ 二 │95年1月4日上午│臺北縣新店市北│黃湘筠所有之信│同上          │
│    │11時許        │新路3段95巷7號│用卡2張、50元 │              │
│    │              │4樓           │面額之紀念紙鈔│              │
│    │              │              │1張           │              │
├──┼───────┼───────┼───────┼───────┤
│ 三 │95年1月9日中午│臺北縣新店市大│鄧雲雀所有之現│同上          │
│    │12時許        │新街7巷6號4樓 │金5,000 元、美│              │
│    │              │              │金3,000 元、金│              │
│    │              │              │飾1 萬元、鄧雲│              │
│    │              │              │雀之身分證影本│              │
│    │              │              │，王勒欽所有之│              │
│    │              │              │身分證影本、護│              │
│    │              │              │照、薪資單    │              │
├──┼───────┼───────┼───────┼───────┤
│ 四 │95年1月12日上 │臺北縣新店市大│李純珊所有之護│同上          │
│    │午10時許      │新街7巷25弄8號│照、美金、日幣│              │
│    │              │6樓           │、泰幣、澳幣、│              │
│    │              │              │人民幣、統一超│              │
│    │              │              │商禮券、信用卡│              │
├──┼───────┼───────┼───────┼───────┤
│ 五 │94年10月26日上│臺北縣板橋市長│袁慶斯所有之身│臺灣板橋地方法│
│    │午10時許      │安街331巷93弄2│分證、健保卡、│院檢察署95年度│
│    │              │之3號4樓      │駕照、現金5萬 │偵字第13915號 │
│    │              │              │餘元          │              │
└──┴───────┴───────┴───────┴───────┘


司法院資訊處製作；財團法人民間司法改革基金會備份。
